臺灣臺北地方法院民事判決　　　　　　94年度勞簡上字第14號
上　訴　人　夢想家的媒體國際股份有限公司
法定代理人　甲○○
訴訟代理人　張睿文律師
複代理人　　吳忠德律師
被上訴人　　丙○○
上列當事人間給付工資事件，本院於民國96年6月13日言詞辯論
終結，判決如下：
    主  文
上訴駁回。
第二審訴訟費用新臺幣仟佰壹拾伍元由上訴人負擔。
    事實及理由
一、本件被上訴人起訴主張：伊於民國93年3月25日自上訴人公
    司辦妥離職手續後離職，詎上訴人積欠伊93年3月份薪資新
    臺幣（下同）6,400元、92 年12月6日起未休假工資11,200
    元及92年1月起86天共計688小時之加班費196,077元未付，
    屢經催討，置之不理，經臺北市政府勞工局於93年5月10日
    協調亦不成立，爰本於勞動契約之法律關係，求為命上訴人
    給付213,677元及法定遲延利息。原審就93年3月份薪資6,40
    0元及加班費196,077元部分為被上訴人勝訴之判決，而駁回
    被上訴人請求未休假工資部分之訴，上訴人就敗訴部分不服
    提起上訴（被上訴人就其敗訴部分未據上訴而確定），被上
    訴人則答辯聲明：上訴人之上訴駁回。
二、上訴人辯以：被上訴人離職之日期為93年1月31日，並非其
    所稱93年3月25日，被上訴人於93年3月份曾到上訴人公司處
    理其離職前未完成之相關事宜，前後共計4天，然被上訴人
    所處理者為未交接清楚之事宜，與一般上班工作內容並不相
    同，故其請求薪資6,400元部分，被告不同意給付。又被上
    訴人雖主張其自91年12月6日至93年3月25日止可休年假為
    159.5小時，惟依上訴人所定工作規則第6之8條第1、2項規
    定，其特別年假未於當年度休完已視為放棄，而其自93年1
    月離職迄今已逾3個月，自無權主張。另依上訴人所定工作
    規則第5之1條及第5之4條規定，加班費之請領須填寫加班單
    ，以及上訴人對員工之工作要求為責任制，即上訴人主管人
    員無所謂加班，更不可能請領加班費，則當時身為主管之被
    上訴人無權請領，且其亦未提出曾填寫加班單之證明，請求
    於法無據等語。並聲明：(一)原判決不利於上訴人部分廢棄。
    (二)上開廢棄部分，被上訴人在第一審之訴及其假執行之聲請
    均駁回。
三、被上訴人於88年間任職於上訴人，至93年間離職等情，為兩
    造所不爭執。而被上訴人主張之事實，業據其提出員工異動
    申請單、請假卡、受領薪資存摺、法律事務所函、員工年假
    一覽表、離職員工郭志玉受領薪資及不休假工資及加班工資
    之薪資存摺、上訴人公司91年度至93年度人員加班狀況統計
    表、被上訴人休假及加班費之補休假及折換加班費計算方式
    表為證（見原審卷第9至30頁），惟為上訴人所否認，並以
    前揭情詞置辯。是本件兩造爭執點厥為：(一)被上訴人請求93
    年3月份4天的薪資6,400元，是否有理由？(二)被上訴人請求
    加班費196,077元，是否有理由？
四、經查：
  (一)有關93年3月份4天薪資6,400元部分：
    經查，被上訴人於93年2月11日向上訴人辦理離職手續，同
    時自當日請休假至同年3月2日，並在上訴人上班至3月25 日
    等情，有兩造所不爭執之勞工保險退保申請表（見本院卷第
    24頁）、員工異動申請表、休假卡（見原審卷第9至10頁）
    在卷足稽，足認兩造之勞動契約於93年2月11日起至93年3月
    25日期間仍然存在，被上訴人自得向上訴人請求上開期間之
    薪資。次查，被上訴人主張因上訴人所聘用之新任會計兼辦
    公室主任直至93年2月5日才確認，且同年月23日方能到職，
    其應上訴人要求必須協助公司92年帳務、會計查帳以及新任
    會計交接等相關事宜之下，於上訴人主管批准同意離職後，
    繼續工作至同年3月25日，上訴人積欠其3月份4天薪資6,400
    元未付等情，核與證人李夢如證稱：「（上訴人訴訟代理人
    問：你是在何時進入公司，任何職？）在今年（即93 年）
    的2月23日入公司，是辦公室主任。（上訴人訴訟代理人問
    ：是接任何人的工作？）接被上訴人的工作。（上訴人訴訟
    代理人問：與被上訴人有無一起工作過？）有。（上訴人訴
    訟代理人問：進公司後為何被上訴人仍在公司？被上訴人應
    該已經離職了。）我以為被上訴人是在處理她後續的問題。
    （上訴人訴訟代理人問：公司為何仍撥付上訴人2月份的薪
    水？）因為我3月份才算2月份的薪水，我遇到被上訴人時請
    被上訴人指導我，我是根據她的說法才發薪水給被上訴人」
    、「（被上訴人問：2月份沒有與李夢如進行過交接。2 月1
    日到2月10日是有上班的才會有薪水，公司的請領薪水程序
    是否根據管理部的出勤單來核發？）是。3月1日遇到被上訴
    人，是被上訴人指導我發放薪水」等語大致相符（見原審卷
    第105至107頁），並據被上訴人提出上訴人所不爭執其真正
    之上訴人委由群景國際商務法律事務所函覆被上訴之93年5
    月18日群字 (93)第0679號函為證（見原審卷第17至21頁）
    。且查，上開律師函中就有關被上訴人請求給付系爭4天薪
    資部分明確答覆：「黃小姐（指被上訴人）雖已於93年1月
    31日離職，惟確曾於同年3月份至本公司處理離職前應完成
    而未完成之92年度帳務相關事宜，故黃小姐請求93年3月份
    薪資部分，本公司同意給付」、「經核算黃小姐93年3月份
    薪資6,400元」、「本公司同意給付黃小姐3月份工資部分，
    將待黃小姐告知付款方式後即行支付」等語（見原審卷第18
    頁、第20頁），上訴人事後於原審及本院審理中改口辯稱被
    上訴人所處理者為未交接清楚之事宜，與一般上班工作內容
    並不相同，不同意給付云云，即非可採。準此，被上訴人主
    張上訴人應給付系爭4天薪資6,400元，為有理由。
  (二)有關自92年1月起加班費196,077元部分：
  1.雇主延長勞工工作時間者，其延長工作時間之工資依左列標
    準加給之：一延長工作時間在2小時以內者，按平日每小時
    工資額加給3分之1以上。二再延長工作時間在2小時以內者
    ，按平日每小時工資額加給3分之2以上。三依第32條第3項
    規定，延長工作時間者，按平日每小時工資額加倍發給之，
    勞動基準法第24條定有明文。至雇主規定加班時數得補休，
    仍是給予勞工得選擇補休之權利，未補休者仍應依勞動基準
    法第24條規定給付加班費，非謂未補休則喪失請領加班費之
    權利。經查，被上訴人主張上訴人自90年撤銷公開發行後，
    因人事精簡，公司並沒有規定加班時數必須補休完畢，無法
    補休的於離職後發放薪資時一起給付等語，業據證人劉慧貞
    、郭志玉到庭證稱屬實，有原審93年7月15日、11月4日言詞
    辯論筆錄可稽（見原審卷第77至80頁、第173至177頁）。且
    查，上揭2名證人均已自上訴人公司離職，並已領取上訴人
    發給之加班未補休完畢之折底工資金額等情，亦為上訴人所
    不否認，復有上揭2名證人之受領薪資存摺在卷足稽（見原
    審卷第11至12頁、第63至65頁），堪信為真。況證人即被上
    訴人法定代理人甲○○證稱：「（法官問：你在上訴人公司
    任職時間、職務為何？）夢想家在1998年成立，……我是第
    三任董事長，從2003年9月開始擔任董事長，在之前只是擔
    任董事職位，在我任內，人事、准假、加班、採購等，由現
    場人員作決定。（法官問：被上訴人任職期間，在公司執行
    職務情形為何？）現場就只有他一個主管在，其他都是較年
    輕一點的員工，現場人員在作所有操作事情，發薪水部分要
    由我決定，其他部分，他簽呈上來我都會核可」等語（見本
    院卷第134頁）。準此，足認被上訴人主張上訴人所提出89
    年5月10日生效之工作規則（下稱89年工作規則）第5-4 條
    「加班補休時數於每月月底結算，需於2個月內休完，未能
    休完者則視為自動放棄」之規定（見原審卷第48頁，同本院
    卷第65頁），乃上訴人公開發行前即90年以前舊時之規定，
    後來上訴人已改變作法，均於員工離職時一併結清其加班未
    補休之日數而以折算工資給付等情為真。且查，上訴人就被
    上訴人所主張適用之工作規則於撤銷公開發行後已不適用乙
    節，迄言詞辯論終結時仍未舉證以實其說。承上，上訴人猶
    執89年工作規則作為拒絕給付被上訴人請求之依據，即非可
    採。
  2.又上訴人雖抗辯被上訴人加班未依89年工作規則填寫加班單
    ，並經上訴人核准，不得請領加班費云云。然查，上訴人依
    勞動基準法第24條規定應發給延長工時之加班費，且89年工
    作規則已不適用乙節，已如上述，再者，上訴人對於被上訴
    人之月薪及日薪均不爭執（見原審卷第174頁），而被上訴
    人主張其加班未休之天數共86天（688小時）乙節，亦據提
    出上訴人不爭執其真正之人員加班狀況統計表、請假卡為證
    （見原審卷第10頁、第26至28頁），堪信為真。又勞工只須
    有加班的事實，雇主即有給付延長工時之義務，勞動基準法
    並無須經雇主核可之規定，另89年工作規則於本件並不適用
    ，上訴人自90年撤銷公開發行後，因人事精簡，並沒有規定
    加班時數必須補休完畢，無法補休的於離職後發放薪資時一
    起給付等情屬實，已如上述，則上訴人抗辯被上訴人加班未
    依89年工作規則填寫加班單，並據上訴人核准，不得請領加
    班費云云，自不足取。至於上訴人所提出經民間公證人認證
    之訴外人乙○○民事陳述證言狀，係訴訟外之陳述，不能作
    為對上訴人有利與否之認定，併此敘明。
  3.再者，上訴人對被上訴人提出之人員加班狀況統計表、請假
    卡無意見，惟就被上訴人主張加班時數有異議，認為被上訴
    人加班時數之基準，應依上揭已認定為不適用之89年工作規
    則，則其所計算出之時數，即非可採。而被上訴人依據上訴
    人所提出之被上訴人91年12月份起至93年2月份之打卡單計
    算其加班費為694.5小時，有打卡時數計算表、管理部加班
    狀況表金額統計、上訴人主張加班狀況表金額統計、91年12
    月至93年2月打卡紀錄附卷可證（見本院卷第224至240頁）
    ，且上訴人對其形式上真正亦不爭執，應堪信為真。而本件
    被上訴人所請領之加班時數為688小時，並未超過其得請領
    之694.5小時，且被上訴人係僅依加班時數請領加班費，並
    未依勞動基準法第24條規定請求加給3分之1、3分之2及加倍
    發給之部分，應予准許。是上訴人此部分辯解要非可採，應
    認被上訴人主張其加班時數688小時為可採。綜上，被上訴
    人主張上訴人應給付系爭加班費196,077元，為有理由，應
    予准許。
  (三)按公司業務，依法律或基於法律授權所定之命令，須經政府
    許可者，於領得許可文件後，方得申請公司登記，公司法第
    17條定有明文。準此，特殊事業之設立，我國採嚴格的準則
    主義，准駁之權在於政府而不在於人民之如何申請，以及其
    所提出之資料為何，至於非特許營業事項之登記，則並無限
    制。本件上訴人固辯稱被上訴人於92年6月1日起擔任上訴人
    最高階經理人，於93年2月11日離職前即於93年1月間自臺北
    市政府申請設立方喬媒體股份有限公司（下稱方喬公司），
    於94年1月14日核准立登記，並於離職後自任公司負責人，
    方喬公司與上訴人公司所營事業項目有成衣批發業、皮包手
    提袋、皮箱批發業、服飾批發業、圖書批發業、文具批發業
    及國際貿易業等完全雷同之項目（見本院卷第29頁、第30頁
    ，原審第148至152頁），實已違反被上訴人進入上訴人公司
    時所簽專有暨機密資料保密同意暨聲明書（下稱系爭聲明書
    ，見本院卷第31至34頁）第1項所約定之競業禁止義務，爰
    以94年1月31日存證信函（見本院卷第25至28頁），依民法
    第88條第1項規定撤銷錯誤之意思表示，並同時聲明自93年2
    月11日起終止與被上訴人委任關係云云。但查，方喬公司與
    上訴人公司所營事業項目雖有上開所述之雷同，惟均非特許
    營業事項，而係一般登記事項，無關專有或機密資料，且上
    訴人就被上訴人有何侵害上訴人之營業秘密亦未舉證，難認
    被上訴人有何違反系爭聲明書第1項之約定，是上訴人上開
    抗辯，亦不足取。
  (四)末按，民事訴訟程序之二審為第一審之續行，因此當事人於
    第二審並不得提出新的攻擊防禦方法，民事訴訟法第447 條
    第1項定有明文。準此，上訴人遲至本件簡易第二審程序始
    抗辯被上訴人自92年6月起擔任其高階經理人，與上訴人間
    為委任契約，並非勞動基準法所保障之勞工，而主張被上訴
    人並無請求加班費之權利，且並不符合民事訴訟法第447條
    第1項但書各款之情形，本院即毋庸加以審酌。
五、本件因事證已臻明確，兩造其餘攻擊防禦方法暨所為之立證
    ，與判決之結果不生影響，無庸再逐一予以論究，併予敘明
    。
六、綜上所述，本件被上訴人依勞動契約之法律關係請求上訴人
    給付202,477元（6,400+196,077=202,477），及自起訴狀送
    達上訴人之翌日93年5月29日起至清償日止，按年息5%計算
    之法定遲延利息，於法有據，應予准許。是原審判命上訴人
    如數給付，並依職權宣告假執行，於法並無不合。上訴意旨
    指摘原判決不當，求予廢棄改判，為無理由，應予駁回其上
    訴。
七、據上論結，本件上訴為無理由，依民事訴訟法第436條之1第
    3項、第449條第1項、第78條，判決如主文。
中　　華　　民　　國　　96　　年　　6 　　月　 27　　日
                勞工法庭  審判法　官　吳光釗
                              法　官　賴錦華
                              法　官　曾啟謀
以上正本係照原本作成
本判決不得上訴
中　　華　　民　　國　　96　　年　　6　　月　　27　　日
                       　　　 書記官　王月伶
